臺灣新北地方法院民事判決
                                     110年度訴字第2217號
原      告  蔡慶龍  

被      告  張建國  
上列當事人間請求損害賠償事件，經本院於民國111年1月24日言
詞辯論終結，判決如下：
    主      文
原告之訴駁回。
訴訟費用由原告負擔。
    事實及理由
一、原告主張：被告為誘使其配合走私，不僅冒充國安人員身分
    施壓，並承諾走私後若原告所有之漁船被法院宣告沒收，被
    告同意賠償其損失，嗣原告於民國106年5月16日因走私被查
    獲經交保後，打電話給被告邀他到台中市梧棲區四維西路住
    處，告知漁船已被扣押，被告即簽發如附表所示總額新台幣
    （下同）500萬元之本票10紙（以下簡稱系爭本票）予原告
    ，爰依票據及兩造間損害賠償契約之法律關係，請求被告給
    付500萬元及自原支付命令繕本送達翌日起至清償日止，按
    年息5%計算之利息。
二、被告則抗辯稱：伊並未參與走私，是友人邀伊去港口看運送
    香菇，不知他們竟走私猴頭菇被查獲，伊亦是被害人，事前
    並不知道他們要走私，事後是原告叫伊簽發系爭本票，說願
    意替他出氣，事後覺得不對，才去警局報遺失云云。
三、按票據法第11條第1項本文規定欠缺本法所規定票據上應記
    載事項之一者，其票據無效。又依同法第120條第1項第6款
    規定，發票年、月、日為本票絕對應記載事項。故簽發本票
    而未記載發票年、月、日者，依上開規定，不能認有發票之
    效力。本件被告雖自認簽發系爭本票予原告，有卷證系爭本
    票影本10紙在卷可參（詳本院卷第127頁筆錄，及110年度司
    促字第12619號聲請卷第11頁至第19頁參照）。惟查：依系
    爭本票形式上觀之，均未記載發票年、月、日，依上開規定
    ，應屬無效，故原告依票據法律關係請求被告給付本票票款
    500萬元，於法無據。
四、按法律行為，有背於公共秩序或善良風俗者，無效。民法第
    第72條定有明文。又民法第72條所謂法律行為有背於公共秩
    序或善良風俗者無效，乃指法律行為本身違反國家社會一般
    利益及道德觀念而言。而法律行為是否違反公序良俗，則應
    就法律行為之內容、附隨情況，以及當事人之動機、目的及
    其他相關因素綜合判斷之。倘違反公序良俗之動機已表示於
    外部或已提升為法律行為的一部時，其法律行為應屬無效（
    最高法院107年度台上字第2166號判決意旨參照）。
  ㈠原告主張與被告協議若其漁船因走私而被法院宣告沒收時，
    被告願賠償其漁船損失500萬元等情，雖據被告否認在卷。
    惟查：原告於本院111年1月24日言詞辯論時陳稱：「（依台
    灣高等法院台中分院108年上訴字第47號刑事判決關於106年
    5月16日查獲之私運管制物品進口部分，原告於106年5月9日
    晚上8時許，在國道三號清水服務區停車場與簡昌弘碰面，
    原告駕駛車號00-0000號自用小客車搭載簡昌弘一同北上，
    於106年5月9日晚上10時許抵達位於新北市○○區○○路0段000
    號「85度C」咖啡店（在有馬湯屋汽車旅館旁），與張建國
    、蔡宗豪等人會面，共同商議走私事宜？被告是在那時告訴
    原告說如果漁船被沒收，被告願意賠償你？）是這樣。被告
    講了好幾次，這一次在走私之前也有這樣說。」、「（本票
    何時簽的？）5月16日被抓，17日我交保出來，我打電話給
    被告，我問他要不要來找我，他就來台中我的住處台中市○○
    區○○○路000號找我，我以為他是要和我討論案情，結果他到
    了我家，我說船被沒收怎麼辦，他說那拿本票來簽，他還說
    一定要船沒收才有支付這一條，如果沒有沒收就沒有，他會
    簽本票給我，也是他在走私之前承諾我的，所以在我被抓後
    ，他才願意簽本票給我」、「（提示系爭10張本票並告以要
    旨）被告是在你第二次106年5月16日查獲走私前？被查獲走
    私後，漁船被扣押時簽發給你的？或是在台中地院107年8月
    31日刑事判決沒收你的漁船時？）是在走私前有承諾，是在
    被抓了之後，他才簽本票給我，簽的時候還沒有判決，我現
    在執行的案件…要我走私，他還承諾會賠償漁船，我才會同
    意配合走私」等語（詳本院卷第128、129頁筆錄參照）；復
    經臺中地方法院107年度訴字第996號進行認罪協商程序之刑
    事被告即證人蔡宗豪於同期日具結證稱：「106年5月9日晚
    上十點，有沒有在土城中央路85度C咖啡店和原告、被告碰
    面？）有，不止二他們二個人，那時原告拒絕，因為他說他
    才剛被抓，張建國說安檢所都已經處理好了，另外刑案被告
    拿了六十萬元給張建國，要去打點關係，張建國就說事情已
    經打點好了，如果我們不走私的話，那他以後不要讓我們的
    漁船出港，張建國說如果出了什麼事情，這漁船我就賠給你
    …當初是被告去現場，出了事情，他就簽了本票…我有看到他
    簽名，我是在台中梧棲原告的家中看到，林川淵也知道，但
    是出事後，船被沒收，被告都沒有處理，當初他說沒有事情
    ，放心，但出了事，他都沒有處理，沒有賠。」等語（詳本
    院卷第129、130頁筆錄參照）證人所述情節核與原告上開主
    張之事實相符，被告雖否認曾與原告協議承諾賠償原告因走
    私而被沒收漁船之損失，但在走私前兩造當事人若無此賠償
    協議，被告為何於走私被查獲後漁船遭扣押時，願意簽發系
    爭本票予原告？足證被告所辯與常情有悖，不足採信，故原
    告主張兩造間有賠償漁船遭沒收損失之契約關係存在甚明。
  ㈡原告利用其所有「鴻益利68號」漁船（編號：CT3-3002）先
    後於105年12月29日及106年5月16日遭查獲私運管制物品進
    口部分，業經臺灣臺中地方法院於107年8月31日以原告共同
    犯準私運管制物品進口罪，處有期徒刑1年2月，同時宣告「
    鴻益利68號」漁船沒收；原告不服提起上訴，復經臺灣高等
    法院臺中分院於108年5月14日判決上訴駁回，再經最高法院
    於109年7月29日以108年度台上字第2394號判決上訴駁回確
    定在案，此有本院依職權調閱相關刑事判決資料在卷可參（
    詳本院限閱卷內參照）。又依原告及證人蔡宗豪上開陳述內
    容可知，兩造於走私前確實協議走私被查獲而原告所有漁船
    遭法院沒收時，被告願賠償原告500萬元，事後被告依此協
    議簽發系爭本票10紙予原告，顯見被告係以此促使原告同意
    利用其所有漁船進行走私之犯罪行為，依上開刑事確定判決
    結果，原告所有漁船事後確因此犯罪行為而遭法院宣告沒收
    確定在案，兩造間雖成立賠償漁船沒收損失之契約關係，已
    如前述，惟此契約之法律行為，顯係雙方有以原告所有漁船
    從事私運管制物品進口刑事犯罪工具之共同犯意聯絡，事後
    確實利用該漁船進行犯罪行為之分擔，並協議若犯罪行為遭
    查獲漁船被法院宣告沒收時，被告願意賠償原告之損失，其
    目的在於促使或引誘原告同意參與上開犯罪行為，此賠償契
    約顯已違反國家社會一般利益及道德觀念，簽訂契約之動機
    亦在犯罪行為之共謀，渠等違反公序良俗之動機已表示於外
    部甚明，兩造此損害賠償契約行為依民法第72條之規定應屬
    無效，故原告爰依此損害賠償契約之法律關係請求被告給付
    500萬元，洵非正當。 
五、綜上所述，本件原告依票據及兩造間賠償契約之法律關係，
    請求被告給付500萬元及自原支付命令繕本送達翌日起至清
    償日止，按年息5%計算之利息，為無理由，不應准許。
六、本件事證已臻明確，兩造所為之其他主張、陳述並所提之證
    據，經審酌後，認均與本件之結論無礙，不再一一論述，併
    予敘明。
七、訴訟費用負擔之依據：民事訴訟法第78條。
中　　華　　民　　國　　111　　年　　2　　月　　16　　日
                  民事第一庭    法　官　張紫能          
以上正本係照原本作成
如對本判決上訴，須於判決送達後20日內向本院提出上訴狀
中　　華　　民　　國　　111　　年　　2　　月　　17　　日
                                書記官　蘇哲男
 
附表/新臺幣：                                  110年度訴字第2217號      編號 發票人 發票日 票面金額 到期日 票據號碼 1 張建國 未載 500,000元 未載 WG0000000 
2 張建國 未載 500,000元 未載 WG0000000 
3 張建國 未載 500,000元 未載 WG0000000 
4 張建國 未載 500,000元 未載 WG0000000 
5 張建國 未載 500,000元 未載 WG0000000 
6 張建國 未載 500,000元 未載 WG0000000 
7 張建國 未載 500,000元 未載 WG0000000 
8 張建國 未載 500,000元 未載 WG0000000 
9 張建國 未載 500,000元 未載 WG0000000 
10 張建國 未載 500,000元 未載 WG0000000